臺灣高等法院高雄分院民事裁定
111年度抗字第218號
抗  告  人  施睿義  
            施李美津
相  對  人  林佳宏  
            林金菊  
上列抗告人因與相對人間訴訟救助事件，對於中華民國111年6月
15日臺灣高雄地方法院111年度救字第77號所為裁定提起抗告，
本院裁定如下：
    主    文
抗告駁回。
抗告費用由抗告人負擔。
    理    由
一、抗告意旨略以：基於訴訟資源之有限性，避免民眾濫用提起
    訴訟，造成訴訟資源之浪費，於原告所提起之訴訟有勝訴之
    可能性，法院始得裁定准予訴訟救助。又相對人林金菊所居
    住之房屋為其子女所有，子女當可協助籌措款項支出訴訟費
    用；且相對人林佳宏有工作收入，難認無資力支出訴訟費用
    。又相對人聲請訴訟救助，不得單憑低收入戶證明書即認已
    盡釋明之責，仍需就其如何窘於生活且缺乏經濟上之信用為
    釋明，則原法院依法律扶助法第63條規定裁定准予相對人其
    訴訟救助，顯有違誤。為此，爰提起本件抗告，求予廢棄原
    裁定等語。
二、按當事人無資力支出訴訟費用者，法院應依聲請，以裁定准
    予訴訟救助。但顯無勝訴之望者，不在此限，民事訴訟法第
    107條第1項定有明文。次按經法律扶助基金會分會准予法律
    扶助之無資力者，其於訴訟或非訟程序中，向法院聲請訴訟
    救助時，除顯無理由者外，應准予訴訟救助，不受民事訴訟
    法第108條規定之限制，民國104年7月1日修正公布施行之法
    律扶助法第63條亦有明文。又該條修正理由謂：鑑於民事訴
    訟及行政訴訟之訴訟救助亦以無資力為前提，而法律扶助之
    申請人，既符合本法所定無資力之要件，而經分會准許法律
    扶助，其再向法院聲請訴訟救助時，法院就其有無資力，允
    宜無庸再審查，以簡省行政成本，並強化訴訟救助之功能，
    爰刪除但書規定，並參考民事訴訟法第107條第1項但書規定
    ，限定除有顯無理由之情形外，法院應准予訴訟救助。
三、經查：
  ㈠抗告人與相對人間請求損害賠償等事件，經原審法院以111年
    度補字第675號受理在案一情（下稱本案訴訟），有該案起
    訴暨聲請訴訟救助狀在卷可佐（見本案訴訟卷第9頁至第19
    頁）。又本件相對人主張其無力支付訴訟費用，依法律扶助
    法第63條規定聲請訴訟救助，且相對人就本案訴訟經向財團
    法人法律扶助基金會高雄分會（下稱法扶基金會高雄分會）
    申請，並經該會審查後准予法律扶助等情，亦有該分會法律
    扶助申請書及准予扶助證明書(全部扶助)在卷可稽（見本案
    訴訟卷第21頁至第27頁）。是相對人既經法扶基金會高雄分
    會審查符合無資力之要件，揆諸前開說明，其再向法院聲請
    訴訟救助時，法院即毋庸再就相對人有無資力之要件為審酌
    。復依相對人所提出之起訴暨聲請訴訟救助狀內容觀之，並
    無不經調查即知其應受敗訴裁判之情事，要難謂有顯無勝訴
    之望。是相對人本件聲請訴訟救助，於法並無不合，應予准
    許。
  ㈡抗告意旨雖謂：林金菊所居住之房屋為其子女所有，子女當
    可協助籌措款項支出訴訟費用；且相對人林佳宏有工作收入
    ，難認無資力支出訴訟費用。又相對人聲請訴訟救助，不得
    單憑低收入戶證明書即認已盡釋明之責，仍需就其如何窘於
    生活且缺乏經濟上之信用為釋明，原法院依法律扶助法第63
    條規定裁定准予其訴訟救助，顯有違誤云云。均係指摘相對
    人之資力狀況，並不符合訴訟救助之要件。惟相對人既經法
    扶基金會高雄分會審查符合無資力之要件，其再向法院聲請
    訴訟救助時，法院即毋庸再就相對人有無資力之要件為審酌
    ，已如前述。又依相對人所提出之起訴暨聲請訴訟救助狀內
    容觀之，難謂有顯無勝訴之望之情形，亦如前述。從而，原
    法院依法律扶助法第63條規定，裁定准許相對人訴訟救助之
    聲請，於法並無違誤。抗告意旨指摘原裁定不當，求予廢棄
    原裁定，為無理由，應予駁回。
四、據上論結，本件抗告為無理由，依民事訴訟法第495條之1第
    1項、第449條第1項、第95條、第78條，裁定如主文。
中　　華　　民　　國　　111 　年　　7 　　月　　29　　日
                           民事第一庭    
                                審判長法  官  甯  馨
                                      法  官  林雅莉
                                      法  官  洪能超
以上正本證明與原本無異。
本件不得抗告。
中　　華　　民　　國　　111 　年　　7 　　月　　29　　日
                                      書記官  黃瀚陞